臺灣板橋地方法院民事判決　　　　　　　93年度勞訴字第94號
原　　　告　煜樺興業有限公司
　　　　　　　　　　　　之3
法定代理人　己○○
訴訟代理人　甲○○
被　　　告　丙○○
上列當事人間請求損害賠償事件，經本院於民國94年5 月26日言
詞辯論終結，判決如下：
    主  文
原告之訴及假執行之聲請均駁回。
訴訟費用由原告負擔。
    事實及理由
一、原告起訴主張：
  (一)緣原告為從事進出口貿易之公司，被告原任職於原告公司，
    負責船務押匯工作。被告曾於民國（下同）93年5 月19日向
    原告提出離職之意思表示，表示將於同年月31日終止與原告
    間之僱傭契約。原告乃要求被告須依照原告之員工手冊規定
    ，與原告安排接替被告職務之員工即訴外人戊○○辦理職務
    交接，而依照上開員工手冊第9 章第5 條規定，被告於辦理
    職務交接時，需填寫離職申請表辦理離職程序，經原告部門
    主管監督確認並繳交職務說明書（含進度）與檔案資料完整
    交接，由原告管理部發出離職證明，經原告總經理簽准後，
    始告完成離職手續。惟被告於離職時，僅於93年6 月2 日、
    6 月3 日以口頭方式略作說明，並未確實依員工手冊規定，
    填寫離職申請表、職務說明書等，即擅自離職。茲因被告所
    擔任之船務押匯工作，關係原告之商品能否準時報關，以及
    客戶能否準時提貨，對原告之業務、商譽咸有重大影響，為
    此，原告遂於93年6 月9 日發函請求被告速至原告續行辦理
    交接，而被告卻仍置之不理。
  (二)被告僅以口頭方式告知接任人戊○○其職掌之文件及工作範
    圍，並未告知戊○○就其交接之押匯訂單中，是否需要補送
    文件及應補送何種文件，以未以書面載明上開訂單之處理進
    度，因而導致原告部分訂單之押匯文件延遲送件，致使客戶
    無法如期提貨而向原告請求賠償，或要求退貨，造成原告受
    有損害。茲將原告交接不完全致進度延遲送件之訂單及損害
    金額分述如下：
    (1)訂單號碼YT920519訂單：訂單日期92年12月4 日，出貨日
      期為93年6 月4 日，貨品總金額為美金49,297.61 元，信
      用狀號碼I145766 號，由大陸出貨，以信用狀方式交易。
      因被告未按規定辦理交接，導致押匯文件延遲至93 年6月
      21日贖單送件（實際押匯日期為93年7 月5 日），致客戶
      無法如期提貨，且該貨品具有季節性，故客戶遂要求原告
      應就貨品總金額折扣百分之三十，以作為其損失等語，原
      告不得已遂同意於信用狀扣抵該百分之三十金額，即美金
      14,789.23 元，故原告受有該金額之損害。
    (2)訂單號碼YT930070及YT930071兩份訂單：訂單日期均為93
      年3 月9 日，出貨日期為93年5 月22日及同年5 月29日，
      船貨分別於93年6 月13日及同年月20日抵達目的地，押匯
      文件於93年7 月6 日始送銀行（實際押匯日期為93年7 月
      15日），係由大陸出貨，以D/P 方式付款。因被告未按規
      定辦理交接，導致押匯文件延遲至93年5 月28日及93年6
      月14日送件贖單，以致客戶無法如期提貨，客戶乃要求原
      告支付因提領文件未到致無法提領期間之倉租費美金1,35
      6 元，並於訂單號碼YT930071訂單之匯票金額扣抵，是該
      兩份訂單，原告受有美金1,356 元之損害。
    (3)訂單號碼YT930110及YT930110A 兩份訂單：訂單日期均為
      93年4 月8 日，出貨日期為93年6 月15日，信用狀號碼為
      BMDC0000000 。因被告未按規定辦理交接，導致押匯延遲
      送件（實際押匯日期為93年6 月29日、93年6 月30日），
      客戶無法如期提貨，遂要求原告支付因提領文件未到致無
      法提領期間之倉租費美金334.48元，並於信用狀中扣抵，
      是該兩份訂單，原告受有美金334.48元之損害。
    (4)訂單號碼YT930170及YT930170A 兩份訂單：訂單日期均為
      93年5 月4 日，出貨日期為93年5 月29日。因被告未按規
      定辦理交接，導致押匯文件延遲93年6 月10日贖單送件（
      實際押匯日期為93年6 月29日），客戶無法如期提貨，要
      求原告支付因提領文件未到致無法提領期間之倉租費美金
      1,433元，是該兩份訂單原告受有美金1,433元之損害。
    (5)訂單號碼YT930188訂單：訂單日期93年5 月3 日，出貨日
      期93年6 月14日，貨品總金額為美金48,373元。因被告未
      按規定辦理交接，導致押匯文件延遲送件，客戶無法如期
      提貨，於93年7 月2 日通知原告取消訂單。而原告為減少
      損失，乃將此批貨品委由訴外人朕興國際有限公司（下稱
      朕興公司）（按：原告誤繕為勝興公司）由墨西哥轉運至
      巴拿馬，將該貨品以美金41,037.88 元出售予STARTEXTIL
      E S.A 公司，原告因而受有美金7,355.12元損害。又原告
      委託朕興公司轉運該批貨物共支出船運費新台幣250, 000
      元。是本件訂單原告共計受有美金7,355.12元及新台幣25
      0,000 元之損害。
    (6)綜上，原告所受損害總計為美金25,276.83 元及新台幣25
      0,000 元。
  (三)按工作規則為雇主統一勞動條件及工作紀錄，單方制定之定
    型化規則。雇主公開揭示時係欲使其成為僱傭契約之附合契
    約，而得拘束勞雇雙方之意思表示。勞工知悉後如繼續為該
    雇主提供勞務，應認係默示承諾該工作規則內容，而使該規
    則發生附合契約之效力，最高法院91年台上字第1625號判決
    可參。依本件原告公司員工手冊第1 章第1 條：「本公司（
    即原告）為明確規定僱勞雙方之權利與義務，豎立制度，健
    全組織及管理，促使僱勞同心協力，發展本公司業務，特制
    定本員工手冊，本公司所屬單位員工之管理，循本手冊規定
    行之。」，第9 章第5 條離職程序規定：「經部門主管監督
    確認並繳附職務書面說明（含進度），與檔案資料之完整交
    換。」由上開員工手冊規定可知被告於離職時，有辦理職務
    交接之義務。被告於離職辦理職務交接時，並未依照前開員
    工手冊規定，填寫離職申請表、職務說明書，說明目前工作
    狀況及進度，及尚有哪些押匯訂單還需補送文件及補送何文
    件等，違反從給付義務，致原告員工戊○○於交接時無法銜
    接，迨客戶以傳真、電子郵件抱怨後，原告始緊急補送文件
    處理，凡此不僅使原告之業務大亂，更嚴重損及原告之商譽
    。是以上開客戶向原告請求之賠償，及客戶退貨所造成原告
    之損害，均係可歸責於被告之原因所致；又上開損害已無法
    修補，是原告爰依民法第227 條第1 項、第226 條第1 項，
    請求被告賠償原告所受之損害等語。
  (四)戊○○係接任被告押匯職務之人，已有十幾年船務押匯之工
    作經驗，並非新手，於辦理職務交接時，被告僅口頭方式告
    知押匯流程及訂單客戶國家介紹，並無被告所稱以書面記載
    電腦軟體使用方法、公司工作流程、工作進展及就已出貨未
    押匯部分，在粉紅色工作稿以鉛筆寫下進度。且戊○○於職
    務交接時，多次告知被告，其已有十幾年押匯工作經驗，押
    匯流程其已知悉，無須多加介紹，只要將每張訂單之細節、
    進度及送件時間順序交待清楚即可，然而被告卻依然故我，
    不理會戊○○之請求。且被告於92年7 月14日至原告公司任
    職時，與其業務前手即訴外人莊玲香辦理業務交接，當時交
    接之押匯訂單共79筆，而莊玲香與被告係從92年7 月14日交
    接至同年月21日，共計6 日，始完成全部業務交接。惟被告
    離職時與後任業務接手人戊○○所交接之押匯筆數亦同為79
    筆，但被告卻僅於93年6 月2 日、6 月3 日辦理交接兩天時
    間，兩相比較，顯見被告辦理職務交接之輕率及未盡完整交
    接責任。且原告亦曾於93年7 月2 日發函請被告回原告公司
    繼續完成職務交接，惟被告均未置理，是原告所受損害實係
    因被告交接不完全，致押匯文件延遲送件所致。
  (五)聲明：被告應給付原告美金25,276.83 元及新台幣250,000
    元，及自起訴狀繕本送達翌日（93年10月15日）起至清償日
    止，按年息百分之五計算之利息。
二、被告則以：
  (一)被告自92年7 月間任職原告公司起至離職止，不知原告公司
    有員工手冊，原告於被告任職期間亦從未出示過所謂之員工
    手冊，原告既主張被告未依該手冊規定事項辦理離職，自應
    證明其有將該員工手冊公告週知、或於被告到職時或離職時
    曾出示或告知被告有此員工手冊之存在該事實，負舉證責任
    。蓋依原告所舉最高法院91年度台上字第1625號判決意旨，
    工作規則係雇主單方制定之定型化規則，須經雇主「公開揭
    示」而使勞工知悉其內容後始得拘束勞工。
  (二)按不定期契約，勞工終止契約時，應準用第16條第1 項規定
    期間預告雇主，勞動基準法第15條第2 項定有明文。被告自
    92 年7月起至93年6 月3 日止，在原告公司任職不滿1 年，
    依勞動基準法第16條第1 項第1 款規定，僅須於10日前預告
    離職即可。而被告於93年5 月19日即向原告表示將任職至同
    年5 月30日，被告之單位主管亦於93年5 月19日批示在按，
    有離職申請書可稽，並無原告所指未依規定辦理離職之情事
    。
  (三)按損害賠償之債，以損害之發生及有責任原因之事實，並二
    者之間，有相當因果關係為成立要件，故原告所主張損害賠
    償之債，如不合於此項成立要件者，即難謂有損害賠償請求
    權存在，最高法院48年台上字第481 號著有判例。被告除依
    法於10日前提出離職申請外，並於93年5 月底時，原告曾第
    一次找人來接被告工作，後因該交接人個人原因致未能辦理
    交接，被告亦在原告公司多留到93年6 月3 日等待新人辦理
    交接完畢，如原告以所謂之「員工手冊」拘束被告，何以未
    於該兩次交接時提出或告知被告須取得此書面說明簽回始可
    離職。另當事人始終拒絕簽字，那麼交接工作永無結束之日
    ，是否合乎勞動基準法？93年6 月1 日至同年6 月3 日期間
    ，被告與訴外人戊○○交接，無人可否認。況被告亦於交接
    時有以書面記載電腦軟體使用方法、公司工作流程、
    工作進展等關於被告尚未完成或正在進行之工作，一一交予
    接辦人戊○○。上列2 項被告有用打字方式逐條列明，並與
    接辦人逐條說明，惟未留下接辦人簽字確認副本，該份副本
    為預防萬一新人無法適任，被告亦交付副本予該公司乙○○
    小姐，並告知如新進人員有無法久做情事，此為工作流程，
    可供參考等語。除上述資料外，尚有一本以前留下的本子，
    敘明流程。被告亦將每件工作進度分成下列三類，並逐筆告
    訴戊○○：已出貨未押匯─在文件的粉紅色工作搞上用鉛
    筆逐筆寫下進度，並告知後續處理方式，待出貨（臺灣部
    分），待出貨（大陸部分）。被告均已將本身職務內之工
    作以書面或口頭一一交予接辦人戊○○，至於接辦人是否能
    順利完成未完成之工作項目，此乃接辦人之能力與原告公司
    監督之責任，如接辦人因工作不熟悉致未能完成工作，則原
    告應派人督促考核，豈能因接辦人未能如期完成工作致原告
    受損害，即將責任歸咎於早已交接完成且已離職有段時日之
    被告。更何況船期或出貨日期如何，乃原告公司最重要之業
    務，如原告將此重要業務完全交由新接任之新手員工而放任
    不加督促，最後竟將船期耽誤或其他非可歸責之損失推給已
    離職之員工，非公司經營者應有之態度。
  (四)關於原告公司船務公司說明如下：
    1.臺灣出貨─排定出貨，再由船務人員蒐集船務承攬公司資
      料交由主管核可，再由船務公司發給排船資料，船務人員
      將此資料蒐集後，一份影本交業務人員，一份影本傳真報
      關行，另一份影本交生管部門安排出貨，等出貨後，準備
      文件，取得提單，若付款條件為信用狀（L/C）， 文件齊
      全送銀行押匯；若付款條件為電匯（T/T）或 託收付款交
      單（D/P）， 文件影本需交業務給客人確認，經客戶確認
      無誤後，D/P 送託收，T/T 交給老闆催款。
    2.大陸出貨─排定出貨，再由船務人員蒐集船務承攬公司資
      料交由主管核可，再由船務公司及原告大陸之煜樺公司處
      理船務事宜，發給排船資料，船務將此資料蒐集後，一份
      影本交業務人員，另一份影本交生管部門安排出貨，等出
      貨後再做文件，文件齊全的前提是會計交付工廠原始提單
      換成以原告名義的提單，若為信狀狀（L/C）， 文件齊全
      送銀行押匯；若付款條件為電匯（T/T）或 託收付款交單
      （D/P）， 文件影本需交業務給客人確認，經客戶確認無
      誤後，D/P 送託收，T/T 交給老闆催款。
  (五)國際貿易出口請款及押匯之必要文件為發票、包裝單及提單
    ，提單之領取必須以「開船」為前提。船務人員若要向客人
    押匯請款，第一個前提是貨要已出，第二個要件係文件必需
    齊全。惟：
    (1)就訂單號碼YT920519號而言，該筆93年6 月4 日開船，當
      初事前詢價確為被告經手，但是出貨後所有工作是由戊○
      ○處理，被告並未經手，因為6 月4 日開船前，根本無提
      單可領，押匯責任歸屬即已昭然若揭。出貨週報表上的出
      貨日期並不等於實際出貨日，僅表示於93年5 月27日製作
      出貨週報表時，確實出貨數量並未被告知，該筆出貨數量
      是至93年6 月1 日或6 月2 日確實出貨數量由生管部門提
      供船務部門後，被告將整個檔案親手交給戊○○並告知須
      處理之後續工作。
    (2)就訂單號碼YT930070號及YT930071號兩份訂單而言，為D/
      P 付款，並非信用狀付款，此筆已於被告離職前交接戊○
      ○處理後續文件，且D/P （透過銀行託收）方式收款，須
      客人確認文件無誤才可送銀行，故在被告離職前尚未辦理
      託收。且該兩份訂單為完全不同之出貨，均由大陸出口，
      出口押匯的二要件，係客人何時確認文件可押押匯、及何
      時贖得大陸工廠押匯原始提單交付船務。原告並未提出書
      面客觀證據證實相關日期。被告離職前並無任何可押匯或
      託收的文件閒置未處理，以此筆為例，如客人已確認文件
      且到單，本人必會填據粉紅底稿單，向會計請款換領託收
      提單，而該筆粉紅底稿單既非於被告任職期間內填寫，即
      代表船務文件未齊全。另一方面，就被告對原告公司之了
      解，如文件齊全可押匯，原告實際負責人林老闆必會催促
      船務送押匯，5 月底之出貨，正常情況下，6 月中旬到6
      月底船應陸續到達客人所在地之國家，原告高階主管未盡
      督導之責任，卻放任繼任之船務人員拖延至93年7 月1 日
      始送押匯。
    (3)就訂單號碼YT930170號及YT930170A 號兩份訂單而言。此
      筆已於被告離職前交接戊○○處理後續文件，原告於6 月
      10日贖大陸工廠提單（即該信用狀係以原告為買受人），
      以換取原告與客戶間之正式提單（即向銀行換開為以原告
      為出賣人，客戶為買受人之信用狀），被告已離職，故文
      件延遲至92年6 月29日押匯，已是被告離職後之事，與被
      告無關。
    (4)就訂單號碼YT930110號及YT930110A 號兩份訂單而言，此
      筆係92年6 月15日開船，此時被告已離職2 週，如何於原
      告公司於同年6 月29日代為辦理押匯？此兩份訂單係生管
      部門於同年6 月2 日通知被告下週要出貨，因被告即將離
      職，即將所有船務工作直接交由戊○○處理，並未再經手
      。在船務工作而言，一般信用狀，在受益人拿到信用狀，
      並不能向客人請款，這是所有懂貿易的人都懂的道理。原
      告以此信用狀本人讀過，就要將責任推給本人，誣告的居
      心至為明顯。
    (5)就訂單號碼YT930188號訂單而言，此筆係92年6 月14日開
      船，當初事前詢價及信用狀收受確為被告經手，但是出貨
      時間已在被告離職後，既無出貨，如何辦理押匯請款？此
      筆本係出貨到墨西哥，最後一次修改訂倉單是戊○○6 月
      2 日經手，6 月9 日結關（訂倉單有戊○○筆跡可證），
      所有出貨後文件是戊○○經手，被告並未處理。原告以此
      最初訂倉曾經被告經手，即欲將責任推給被告。
  (六)就被告有無將相關文件交接給戊○○乙節，只要原告有向客
    人請款押匯，即可證明被告有將資料交給戊○○。戊○○既
    是船務工作經驗十數年，以一個船務熟手而言，不應該還犯
    此種看到交付文件不知道如何處理而延遲押匯被罰款的錯誤
    ，更何況已花了3 天辦理交接。就一個離職的員工而言，並
    無法控制所交接的對象素質好壞與否，只有將工作交接的責
    任，如果原告以被交接人不清楚所以延遲押匯，即將責任推
    給他人，則離職之人豈非永無寧日？
  (七)被告在離職最後一天與戊○○交接的部份就是出貨週報表，
    此出貨週報表必須每週四前交給原告公司實際負責人林老板
    （即甲○○之夫），此報表清楚註明何時出貨、出貨地點、
    收貨地點、出貨數量與金額，林老板即以此控管會計付款及
    出口押匯或託收。原告公司管理不周，否則怎會任一新進員
    工延遲公司的押匯請款。
  (八)原告所提出之受有損害是否屬實、是否為品質問題或延遲出
    貨尚須查證。惟退步言，縱或原告受有前開損害，然其受損
    害之原因事實均發生在被告離職後甚久，是其所受損害並非
    可歸責於被告之事由甚為灼然。換言之，前開損害之原因係
    因接辦之人員疏失及原告未盡監督之責所致，則其損害與原
    告之離職並無任何相當因果關係存在。
  (九)被告於原告公司任職10個月，於93年5 月19日向原告提出辭
    職，依勞動基準法第16條第1 項規定，只須工作至同年5 月
    29日，為體恤原告尚未找到適任人員，而多留到同年6 月3
    日。被告與前任業務交接人莊香玲交接時間，依打卡單所示
    ，僅有4 個工作天；而被告與後任業務交接人戊○○交接時
    間為3 個工作日（93年6 月1 日至同年月3 日)。 以被告於
    船務工作多年之經驗，工作交接時間長短，只會影響新任人
    員對公司內部流程之熟悉度，並不會影響船務押匯之進度。
    依原告所提出貨週報表顯示該公司93年5 月16日至同年6 月
    6 日三週內共28筆出貨，何來原告所稱79筆出貨之交接？以
    保守平均出貨14天文件齊全估計，在船務人員手上已出貨未
    押匯文件頂多只有20筆，就此20筆文件，接任人戊○○選擇
    性地處理了大部份，卻留下編號YT93070/71，YT930170/A，
    及YT 920519 號等訂單延遲處理，豈不吊詭？而其中93年6
    月6 日至同年6 月12日出貨報表（含YT930110及YT930188）
    ，並非本人所製作之出貨週報表，原告所提出上開期間之該
    份出貨週報表卻以被告名義出具，顯然不實。
  (十)押匯（請款）工作本身並不複雜，文件齊全合乎客人需要就
    可送押匯，而繼任者之素質與原告公司如何管理下屬，並非
    被告之責任，卻將應及時請款而未及時處理的責任推給已離
    職之被告，甚不合理。而原告公司既有出貨週報表可控制押
    匯時間，卻任由接任之戊○○延遲押匯，中間過程原因，因
    被告已離職，無法查證。另外，被告早於93年5 月19日即提
    出辭呈，同年6 月4 日才離開原告公司，亦即原告公司有兩
    週的時間與被告辦理交接，而不是拖到被告多次表達請速找
    人交接，才匆匆將人找到並辦理交接，而後抱怨交接時間不
    夠長。其實對於此問題，被告離職前亦曾向戊○○表示由於
    93 年6月4 日被告另有要事無法再留，如果戊○○還不清楚
    ，6 月5 日（週六）被告可專程到原告公司再做說明，卻為
    戊○○所拒絕。
  (十一)任何業務交接除了書面說明外，還有口頭上逐件說明，倘戊
    ○○不了解被告之說明，基本上應該準備筆記逐項補充，惟
    戊○○並未如是做，也未向被告要求重述一次，被告當然認
    為渠均已了解。就算不甚了解如何辦理押匯，原告公司亦有
    老闆、業務、報關行、銀行、船公司可以問，根本不可能拖
    到延遲押匯被罰，以訂單編號YT920519、YT930070、YT9300
    71號三筆訂單而言，就是三角貿易，要用工廠的提單換原告
    公司的提單押匯，一個有經驗的船務押匯人員毋庸交接，光
    看商業發票及包裝單而沒有提單，就知道已出貨了，該問提
    單在那裡？更何況業已經過交接之過程？另業務接任人員戊
    ○○最大的問題就是對於電腦軟體不熟悉，原告公司文件許
    多須使用PEII、WORD、EXCEL 電腦軟體，由於戊○○對電腦
    外行，造成被告所交接給戊○○的工作，戊○○因聽不懂或
    搞不清楚，又不好意思說不會，就推稱說被告未交接。軟體
    的使用是個人工作技能，且交接只是告知檔在那裡，不可能
    對之作PEII、WORD、EXCEL 電腦軟體之教學。公司新進人員
    本來就會有些事，一時會不清楚而無法即時處理，這就必需
    靠公司管理系統的補強。然無論是看出貨週報表、押匯時間
    ，在在顯示原告公司管理流程明顯失當，卻將該公司應負之
    責任，加之於他人等語，資為抗辯。
  (十二)答辯聲明：駁回原告之訴；如受不利判決，願供擔保請准予
    宣告免為假執行。
三、兩造不爭執事實：
  (一)被告自92年7 月14日起任職原告公司，擔任船務部門押匯工
    作，兩造係以口頭方式訂立僱傭契約，並未訂立書面。93年
    5 月19日被告向原告表示將於93年5 月30日終止僱用契約，
    被告之單位主管於93年5 月19日批示在案，有離職申請書可
    稽。嗣被告於93年6 月3 日離職。離職申請書形式及實質均
    真正。
  (二)93年5 月底時，原告曾第一次找人來接任被告工作，後因該
    交接人個人原因致未能辦理交接，被告於原告公司多留到93
    年6 月3 日與接任人戊○○辦理交接。
四、原告主張於被告任職原告之初曾交付員工手冊，員工手冊第
    9 章第5 條離職程序規定：「經部門主管監督確認並繳附職
    務書面說明（含進度），與檔案資料之完整交換。」，故被
    告於離職時，有辦理職務交接之義務。惟被告於離職辦理職
    務交接時，未依照上開員工手冊規定，填寫離職申請表、職
    務說明書，說明目前工作狀況及進度，及尚有哪些押匯訂單
    還需補送文件及補送何文件等，致原告員工即被告職務接辦
    人戊○○於交接時無法銜接，而認被告違反從給付義務等語
    。被告否認知悉或收受任何原告公司員工手冊外，並以上開
    情詞抗辯。經查：
  (一)原告主張於被告任職原告之初已交付員工手冊予被告乙節，
    業據證人即原告公司會計兼總務之證人丁○○於本院到庭證
    述在卷：原告公司係於90年6 月成立，伊於90年11月1 日起
    於原告公司擔任會計迄今。從91年起就有該員工手冊，內容
    沒有變更只有92或93年度的封面有變更而已。該員工手冊是
    於90、91年間，由甲○○交付資料內容給伊後，由伊委託公
    司附近打字行繕打後，伊執行列印。員工手冊只有發放給新
    進員工，但發放時並未予員工簽收。伊確實有發員工手冊予
    被告等語，此有本院94年5 月26日言詞辯論筆錄可稽。被告
    當庭對於證人丁○○之證言，則表示：「我已不記得我有無
    收到員工手冊」，亦有本院同上期日言詞辯論筆錄足憑。復
    參以證人戊○○證稱：伊有看過員工手冊，是因為伊交接被
    告的職務及座位後，是被告留在抽屜裡的，會計有要拿一本
    給伊，伊說抽屜內已有一本了等語（見本院同上期日言詞辯
    論筆錄）。堪認原告主張已交付員工手冊予被告乙節，應堪
    憑採。原告主張依員工手冊，被告有職務交接之義務，亦屬
    有據。
  (二)惟原告主張被告未將職務妥為交接予接任人戊○○，違反從
    給付義務，致其受有損害，為不完全給付等語，為被告所否
    認，並以上開情詞抗辯。是本件爭點厥為被告是否已將職務
    完整交接予接任人戊○○？查：
    (1)按主張法律關係存在之當事人，僅須就該法律關係發生所
      須具備之特別要件，負舉證之責任，至於他造主張有利於
      己之事實，應由他造舉證證明。原告於其所主張之起訴原
      因，不能為相當之證明，而被告就其抗辯事實，已有相當
      之反證者，當然駁回原告之請求，最高法院著有48年台上
      字第887 號判例、20年上字第2466號判例足資參照。原告
      主張依民法第227 條：「因可歸責於債務人之事由，致為
      不完全給付者，債權人得依關於給付遲延或給付不能之規
      定行使其權利。」、「因不完全給付而生前項以外之損害
      者，債權人並得請求賠償。」規定，對被告請求損害賠償
      ，揆諸上開說明，自應就被告是否構成不完全給付，及構
      成不完全給付，該不完全給付是否為可歸責於被告所致等
      事實，負舉證責任。
    (2)原告雖主張被告接任其前手莊玲香業務時，交接押匯業務
      之訂單筆數達79筆，交接時間達6 日，而被告與戊○○之
      交接押匯筆數亦同為79筆，然交接時間僅有2 天，故認被
      告職務交接輕率及未盡完整交接等語。惟依原告所提莊玲
      香與被告之打卡單（考勤表）所示（見原證13），相互比
      對結果，可知當時莊玲香與被告交接之時間應為4 天，並
      非如原告所稱6 天；而被告與戊○○交接期間則共3 天（
      93 年6月1 日至同年月3 日），業據證人乙○○、戊○○
      證述屬實，有本院94年5 月26日言詞辯論筆錄可憑，亦非
      如原告所稱僅有2 天。又原告主張被告與其前手莊玲香交
      接業務之押匯筆數有79筆、而被告與後手戊○○交接筆數
      亦為79筆云云，則為被告所否認，原告就此事實則未舉證
      證明。故原告以被告與前手、後手間之業務交接時間與業
      務交接量之比較，主張被告未盡完整職務交接義務云云，
      非屬有據。
    (3)原告雖另舉證人戊○○以證明被告未將職務完整交接乙節
      ，惟證人戊○○證稱：與被告交接時，對於原告公司所使
      用的PEII、WORD、EXCEL 電腦軟體，伊當時不會使用。伊
      與被告辦理交接，因被告當時出的貨很多，被告一邊接電
      話處理公事，空檔時候就繼續教伊，但是電腦是使用PEII
      ，伊當時不會使用，所以被告跟伊講過後，伊又忘了怎麼
      使用，所有的工作均係以電腦作業。被告有把工作分成已
      經出貨物未押匯、臺灣待出貨、大陸待出貨三大類，與伊
      交接，被告有告訴伊桌上哪一堆文件是已出貨未押匯、哪
      一堆是臺灣待出貨、哪一堆是大陸待出貨，都是口頭交接
      。另外還有把一些比較複雜的案件口頭交接的比較清楚以
      外還有寫一些記載給伊。被告當時座位有二台電腦，一台
      是使用PEII軟體，專門作國外文件，另一台是使用WORD軟
      體，專門作公司內部檔案資料、報表、請款，在被告離職
      之後，伊才去開啟使用WORD軟體之該台電腦，交接好幾個
      月後，伊才在該部電腦內看到很多被告所繕打之工作流程
      。被告有口頭告知伊關於原告公司的作業流程，亦有交付
      以書面記載的電腦軟體使用方法資料給伊，但是後來伊自
      己還是不會使用。被告亦有將手寫的筆記資料交給伊，是
      放在電腦桌抽屜內。交接時，被告都有一一口頭交接每一
      件進行的情形，伊就儘量去記它，然後就跟被告回答說「
      好」。在進入原告公司之前，伊也是專作船務押匯，工作
      經驗已有二十幾年了等語，此有本院94年5 月26日言詞辯
      論筆錄可徵。是依證人戊○○之證述，被告確已將其全部
      職務工作分成已經出貨物未押匯、臺灣待出貨、大陸待出
      貨三大類後，再一一以口頭交接清楚，且就其中較複雜之
      工作個案，被告除以口頭詳細說明交接外，亦再另以手寫
      記載方式交接予戊○○，復就原告公司作業流程，除以口
      頭說明外，亦將資料一份交付戊○○，故堪認被告所辯稱
      其業已完整交接職務予戊○○等語，應堪憑採。且被告對
      戊○○就工作一一為交接時，戊○○對於被告之交接說明
      ，並未提出問題或自行製作重點摘要，而係對被告回答表
      示「好」，則以戊○○本身已有從事船務押匯二十餘年工
      作經驗之專業而言，被告當然認為戊○○均已清楚明瞭。
      至於戊○○經原告公司任用時不具備PEII、WORD、EXCEL
      電腦軟體之技能，則此應屬原告公司管理階層應對之加以
      監督、訓練之責，顯然非屬可歸責於被告之事由。
    (4)此外，原告復未能舉證證明被告有何不完全給付之情形，
      亦未能證明被告有何可歸責之事由，則其請求被告就原告
      之損失負損害賠償責任云云，洵非正當。
五、從而，原告基於不完全給付法律關係，請求被告賠償美金25
    ,276.83 元及新台幣250,000 元，並自起訴狀繕本送達翌日
    起之法定遲延利息，非有理由，應予駁回。原告之訴既經駁
    回，其假執行之聲請亦失所附麗，併駁回之。
六、因本案事證已臻明確，兩造其餘主張攻擊防禦方法及所提之
    證據，經審酌後認於判決結果不生影響，爰不一一論述，附
    此敘明。
七、結論：原告之訴為無理由，依民事訴訟法第78條，判決如主
    文。
中　　華　　民　　國　　94　　年　　6 　　月　　23　　日
                  民事第一庭    法　官　陳翠琪
以上正本係照原本作成
如對本判決上訴，須於判決送達後20日內向本院提出上訴狀
中　　華　　民　　國　　94　　年　　6 　　月　　24　　日
                                書記官  林進煌
